【裁判字號】    92,易,1390
【裁判日期】    920829
【裁判案由】    詐欺
【裁判全文】
臺灣臺北地方法院刑事判決                        九十二年度易字第一三九０號
    公訴人  臺灣臺北地方法院檢察署檢察官
    被  告  丙○○
右列被告因詐欺案件，經檢察官聲請簡易判決處刑（九十一年度偵續字第一三九號）
，本院改依通常程序審理，判決如左：
      主  文
丙○○意圖為自己不法之所有，以詐術使人將本人之物交付，處有期徒刑肆月，如易
科罰金，以參佰元折算壹日，緩刑參年。
      事  實
一、丙○○於民國八十二年十二月間參加乙○○所召集之互助會，會期自八十二年十
    二月十五日起至八十五年二月十五日止，每會新台幣（下同）二萬元，連會首在
    內共三十三名，每月十五日開標一次，每逢三月、六月、九月於三十日各加標一
    次，採內標方式標會，丙○○明知其無資力負擔死會會款，竟基於為自己不法之
    所有之意圖，於八十三年一月十五日，在台北市中山區○○○路○段一八九號七
    樓之十四，佯以六千二百元高額標息標得第一會會款，致乙○○陷於錯誤當場開
    立台北市第二信用合作社營業部為付款人，面額分別為二十六萬六千四百元、十
    三萬元支票二紙及四萬九千四百元現金，共計四十四萬五千八百元得標會款予丙
    ○○（起訴書誤繕為現金五萬一千四百元，總計四十四萬七千八百元會款），丙
    ○○詐得並兌領前開款項後，自第二會起即拒繳納死會會款，屢經乙○○催討未
    果，並避不見面，始知受騙。
二、案經乙○○訴由台北市政府警察局內湖分局移送台灣士林地方地方法院檢察署呈
    請台灣高等法院檢察署核移台灣台北地方法院檢察署檢察官偵查起訴。
      理  由
一、右揭事實，業據被告丙○○於本院審理時供承不諱，核與告訴人乙○○指述情節
    相符，雖以六千二百元標息計算，告訴人固須交付四十四萬七千八百元得標款，
    惟告訴人業於偵查中陳明當日另扣除被告做臉費用等情（見甲○偵續卷第二十一
    頁反面），經本院諭知告訴人應扣除該筆費用後，陳稱：當日伊扣除二千元被告
    做臉費用，實際只交給被告四萬九千四百元現金，連同二張支票，一共是四十四
    萬五千八百元等語（見本院九十二年八月五日訊問筆錄），被告對此部分金額並
    不爭執，復有被告兌領得標款之支票二紙及會員名簿在卷可參。又被告以高額標
    息搶標第一會，俟領得得標款後，旋即拒繳死會會款並避不見面，則被告顯無支
    付死會會款之意甚明，則其藉由標會方法使告訴人陷於錯誤交付得標款之詐欺取
    財犯行，洵堪認定。
二、核被告所為，係犯刑法第三百三十九條第一項之詐欺取財罪。雖檢察官認被告詐
    欺金額為四十四萬七千八百元，然此部分業經告訴人更正為四十四萬五千八百元
    ，惟超出此部分之二千元詐欺金額與已論罪科刑部分有實質上一罪關係，爰不另
    為無罪諭知。爰審酌被告以異常高額標息搶標第一會會款後，即拒繳死會會款，
    經告訴人提出告訴並歷經多次協調追償未果，惡性非輕，惟被告事後於九十一年
    曾匯給告訴人一萬元，於九十二年八月十二日再匯十萬元予告訴人，並與告訴人
    達成和解，事後坦承犯行及犯後態度尚稱良好等情狀，另參酌公訴人求刑建議，
    量處如主文所示之刑。又按被告行為後，刑法第四十一條業於九十年一月十日經
    總統公布，並於同年月十二日生效，關於易科罰金適用範圍擴大為「最重本刑五
    年以下有期徒刑之罪，而受六月以下有期徒刑或拘役之宣告」，經比較新舊法結
    果，以修正後之新法對被告較為有利，依刑法第二條第一項前段規定應適用新修
    正之刑法第四十一條第一項前段規定諭知易科罰金之折算標準，以資懲儆。末查
    ，被告未曾受有期徒刑以上刑之宣告，此有台灣高等法院被告全國前案紀綠表一
    紙在卷可憑，並有和解書一份附卷可憑，本院認其經此論罪科刑之教訓，應知所
    警惕而無再犯之虞，所宣告之刑以暫不執行為適當，爰併宣告緩刑三年，以策自
    新。
三、本件係檢察官聲請以簡易判決處刑之案件，因被告所犯之罪不合刑事訴訟法第四
    百四十九條所定得以簡易處刑之案件，本院改用通常程序審判之。
據上論斷，應依刑事訴訟法第四百五十二條、第二百九十九條第一項前段，刑法第二
條第一項前段、第三百三十九條第一項、第四十一條第一項前段，罰金罰鍰提高標準
條例第一條前段、第二條、第七十四條第一款，判決如主文。
本案經檢察官蔡宏展到庭執行職務。
中      華      民      國    九十二    年      八      月    二十九    日
                              臺灣臺北地方法院刑事第一庭
                                  法    官    傅  中  樂
右正本證明與原本無異。
如不服本判決，應於判決送達後十日內，向本院提出上訴狀。
                                  書 記 官    陳  靜  君
中      華      民      國    九十二    年      八      月    二十九    日
附論罪科刑依據法條：
刑法第三百三十九條
意圖為自己或第三人不法之所有，以詐術使人將本人或第三人之物交付者，處五年以
下有期徒刑、拘役或科或併科一千元以下罰金。
以前項方法得財產上不法之利益或使第三人得之者，亦同。
前二項之未遂犯罰之。


司法院資訊處製作；財團法人民間司法改革基金會備份。
